【裁判字號】    89,上易,46
【裁判日期】    890202
【裁判案由】    侵占
【裁判全文】
臺灣高等法院臺南分院刑事判決          八十九年度上易字第四六號  Ａ
      上  訴  人  臺灣雲林地方法院檢察署檢察官
      被      告  乙  ○  ○
右上訴人因被告侵占案件，不服臺灣雲林地方法院八十八年度易字第九二五號中華民
國八十八年十一月九日第一審判決（起訴案號：臺灣雲林地方法院檢察署八十八年度
偵字第四四六六號），提起上訴，本院判決如左：
      主      文
上訴駁回。
      理      由
一、公訴意旨略以：被告乙○○於民國八十八年八月十六日十一時許，在雲林縣西螺
    鎮大新里廿七號前濁水溪堤防旁，因見有告訴人甲○○所有之破碎鑽頭乙個（現
    值新台幣三萬餘元），竟起意為自己不法之所有，擅自拾起並放在其所駕之自小
    貨車內，予以侵占入己，因認被告涉有刑法第三百三十七條侵占罪嫌。
二、按犯罪事實，應依證據認定之，無證據不得推定其犯罪事實，又不能證明被告犯
    罪者，應諭知無罪之判決，刑事訴訟法第一百五十四條、第三百零一條分別定有
    明文。又按刑法第三百三十七條所謂離本人所持有之物，係指物之離其持有，非
    出於本人之意思者而言。如本人因事故，將其物暫留置於某處而他往，或託請他
    人代為照管，則與該條規定之意義不符（最高法院五十年台上字第二○三一判例
    可資參照）。
三、本件公訴人認被告乙○○涉有侵占遺失物罪嫌，係以告訴人所有之鑽頭確為被告
    所取去及被告係從事中古物回收者，而前開鑽頭置放位置係在河堤為其論據。訊
    據被告乙○○固坦白承認有於前揭時地，將上開鑽頭取走之事實，惟堅決否認有
    何犯意，辯稱：伊以為該鑽頭係無主之物，才撿回去等語。惟查：
  (一)告訴人所有之上開鑽頭重約一百多公斤，價值新台幣三萬餘元，係告訴人將之與
    挖土機一部一同置放於前揭地點，於八十八年八月十六日上午十一時許被竊等情
    ，業據告訴人於於警訊及原審審理時指述綦詳，並有贓物領據一紙、現場照片及
    鑽頭照片共十二張附卷可稽，該鑽頭既非告訴人遺失之物，亦非離本人持有之物
    ，揆諸前開判例意旨，自與刑法第三百三十七條被害客體之構成要件尚有未合。
  (二)參以告訴人指稱在失竊之前曾發現被告乙○○在附近徘徊觀望，行跡可疑，故於
    發現失竊後立即向警方報案，並在被告處查獲該鑽頭等情，與一般人失竊時，一
    時間無法具體指出涉嫌犯罪行為人之情形有別，足證告訴人供稱被告行為前已數
    次前往該處查看該鑽頭，其因而注意到被告之事實，確實無訛，則被告既已前去
    現場看過數次，未於第一次即取走該鑽頭，且有挖土機置於同一地點之事實，可
    知被告主觀上已知悉該鑽頭係有人持有之物，致未敢第一次發現該鑽頭時，遽予
    取走，而係觀察數次，待告訴人將挖土機開走時，立刻趁機將該鑽頭取走，是被
    告顯非基於刑法第三百三十七條侵占意圖而取走該鑽頭，故被告所為與刑法第三
    百三十七條構成要件尚有未合。
  (三)至告訴人將該鑽頭置放之位置雖係國有土地之河堤上，且周圍係竹林，然上址另
    一端係有人居住之處所，且河堤旁即係供人車通行之馬路，業據原審勘驗無誤，
    並制有勘驗筆錄附卷可稽，況告訴人明確供述該鑽頭係與挖土機一同置放於該處
    ，依吾人日常生活經驗，可判定該鑽頭應係與挖土機同一所有人持有，而暫放於
    該處，是尚難僅以該鑽頭置放地係河堤，遽認該鑽頭係無人持有之物。此外復查
    無其他積極證據足認被告涉有刑法第三百三十七條侵占罪嫌，尚屬不能證明被告
    罪，原審以不能證明被告犯罪，諭知被告無罪，核無不合。檢察官上訴意旨指摘
    原判決採證不當，為無理由，應予駁回。
四、至被告乙○○明知前開鑽頭係在他人持有中之物，而趁告訴人不注意之際，自行
    取走，是否有不法所有之竊盜意圖，而另涉有刑法第三百二十條第一項之竊盜罪
    嫌，應由檢察官另行偵辦。
據上論斷，應依刑事訴訟法第三百六十八條，判決如主文。
本案經檢察官楊治宇到庭執行職務。
中    華    民    國      八十九      年      二      月        二      日
                                  臺灣高等法院臺南分院刑事第六庭
                                      審判長法官  林    金    村
                                            法官  茆    臺    雲
                                            法官  顏    基    典
右正本證明與原本無異。
不得上訴。
                                      法院書記官  呂    嘉    文
中    華    民    國      八十九      年      二      月       九       日


司法院資訊處製作；財團法人民間司法改革基金會備份。
